【裁判字號】    92,訴,875
【裁判日期】    920919
【裁判案由】    偽造文書等
【裁判全文】
臺灣臺中地方法院刑事判決                          九十二年度訴字第八七五號
    公  訴  人  臺灣臺中地方法院檢察署檢察官
    被      告  乙○○
右列被告因偽造文書等案件，經檢察官提起公訴（九十二年度偵字第一○四八號），
本院判決如左：
    主  文
乙○○連續行使偽造私文書，足以生損害於他人，處有期徒刑月，如易科罰金，以
佰元折算壹日。特約商店分別為佑明通訊行、三商百貨股份有限公司之信用卡簽帳
單持卡人收執聯貳紙，及信用卡簽帳單商店存根聯、聯合信用卡處理中心存查聯上偽
造之「甲○○」署押肆枚，均沒收。
    事  實
一、乙○○前因業務侵占案件，經本院以九十年度易字第二八五號判決判處有期徒刑
    六月，如易科罰金，以三百元折算一日，緩刑二年，於民國九十一年三月二日確
    定，現仍在緩刑期間。乙○○意圖為自己不法之所有，於八十八年七月一日上午
    十一時許，在其所服務之臺中市明月心美容機構辦公室內，徒手竊取同事甲○○
    所有放於皮包內之荷蘭銀行信用卡一張（卡號：00000000000000
    00號）。得手後，竟基於意圖為自己不法所有及行使偽造私文書之概括犯意，
    先於同日晚間九時許，在臺中縣豐原市○○路二一六號佑明通訊行，向該通訊行
    佯購ＮＯＫＩＡ廠牌６１５０型手機一支，未得甲○○之同意，持上開信用卡簽
    帳，並在該通訊行之信用卡簽帳單上（係一式三聯即持卡人收執聯、商店存根聯
    、聯合信用卡處理中心存查聯），偽造「甲○○」署押一枚，且複寫在信用卡簽
    帳單第一聯之後的第二、三聯，持交給該通訊行之員工，表明係「甲○○」本人
    消費之旨以簽帳消費，使該通訊行陷於錯誤將價值一萬二千三百二十五元（公訴
    人誤載為一萬二千五百元）之前開手機給付予乙○○，而由荷蘭銀行墊付該筆消
    費金額，足生損害於甲○○、荷蘭銀行、財團法人聯合信用卡處理中心及佑明通
    訊行對信用卡交易控管之正確性；又於同年月二日中午十二時許，在臺中市○○
    路一八八號三商百貨股份有限公司（下稱三商百貨），向三商百貨佯購減肥茶，
    未得甲○○之同意，持上開信用卡簽帳，並在三商百貨之一式三聯信用卡簽帳單
    上，偽造「甲○○」署押一枚，且複寫在信用卡簽帳單第一聯之後的第二、三聯
    ，持交給三商百貨員工，表明係「甲○○」本人消費之旨以簽帳消費，使三商百
    貨陷於錯誤將價值四千七百九十七元（公訴人誤載為四千八百元）之減肥茶給付
    予乙○○，而由荷蘭銀行墊付該筆消費金額，足生損害於甲○○、荷蘭銀行、財
    團法人聯合信用卡處理中心及三商百貨對信用卡交易控管之正確性。嗣於同年月
    二日中午十二時許，甲○○發現其信用卡遭竊而報警處理，乙○○遂將上開信用
    卡丟棄，惟仍經警循線查獲。
二、案經臺中縣警察局豐原分局報請臺灣臺中地方法院檢察署檢察官偵查起訴。
    理  由
一、右揭事實，業據被告乙○○於警詢及本院審理時坦承不諱，核與被害人甲○○指
    述及明通訊行門市小姐何靜宜於警詢陳述情節符，有該份警詢筆錄在卷可參，並
    有荷蘭銀行信用卡消費明細表影本一份、信用卡簽帳單影本一紙及荷蘭銀行信用
    卡甲○○申請書影本一紙、荷蘭銀行未通知帳單單筆查詢表二紙、被告具名向荷
    蘭銀行坦承前開犯行之認罪書影本一紙、被告簽立欲清償荷蘭銀行之本票一紙，
    足見被告自白與事實相符，本案事證明確，被告前開犯行均堪認定，應依法論科
    。
二、按信用卡簽帳單係特約商店所制作，用以記載持卡人消費項目、金額、時間、商
    店名稱，得持以經聯合信用卡處理中心向發卡銀行請領款項之證明，持卡人每於
    消費後在簽帳單上之署押，則表示持卡人係親自消費，此於簽帳單上持卡人簽名
    欄後，均為該項意思表示之記載即可明之，故持卡人於簽帳單上之署押，亦具特
    定意思表示，是信用卡簽帳單自屬文書無疑，而該等文書具有確認持卡人之身分
    ，持卡人簽名後之簽帳單係由特約商店核對收執，並轉向發卡銀行請款，此簽帳
    單上之署押，係持卡人以該文書內容對於特約商店請求於核對無誤時提供商品或
    服務，以及請求發卡銀行給付款項之依據，是偽造簽帳單上署押之文書後，由特
    約商店及發卡銀行就此等文書進行審查核對提供契約給付之過程觀之，實該當於
    刑法第二百十六條之「行使」之法意。是被告乙○○竊取被害人甲○○所有之上
    開信用卡，又未經被害人甲○○同意，持上開信用卡至佑明通訊行、三商百貨等
    處刷卡消費取得財物，核其所為，係犯刑法第三百二十條第一項竊盜罪、同法第
    二百十六條、第二百十條行使偽造私文書罪及同法第三百三十九條第一項詐欺取
    財罪。被告於前開信用卡簽帳單上偽造署押之行為係偽造私文書之部分行為，而
    其偽造後持以行使，偽造之低度行為為行使之高度行為所吸收，均不另論罪。而
    被告對於一式三聯可複寫之簽帳單，以一行為同時偽造三個相同之署押，仍為單
    純一罪。又被告先後多次行使偽造私文書犯行、詐欺取財犯行，時間緊接，犯罪
    構成要件相同，顯係出於概括犯意反覆為之，均為連續犯，應依刑法第五十六條
    之規定，論以情節較重之連續行使偽造私文書、連續詐欺取財罪，並依法加重其
    。再上開連續行使偽造私文書、連續行使詐欺取財及竊盜三罪間，有方法目的之
    牽連關係，應依刑法第五十五條之規定，從一重之連續行使偽造私文書罪處斷。
    爰審酌被告不思循正當管道賺取財物，欲謀不勞而獲，其心可議，暨考其犯罪動
    機、手段、方法、犯罪所得及犯後坦承犯行，態度尚佳等一切情狀，量處如主文
    所示之刑，併諭知易科罰金之折算標準，以示懲儆。
三、按上訴人用以詐欺取財之偽造、變造等書類，既已交付於被害人收受，則該物非
    屬上訴人所有，除偽造書類上偽造之印文、署押，應依刑法第二百十九條予以沒
    收外，依同法第三十八條第三項之規定，即不得再對各該書類諭知沒收（最高法
    院四十三年臺上字第七四七號判例意旨參照）。查被告於上開時間至佑明通訊行
    、三商百貨等處購物消費之信用卡簽帳單商店存根聯及聯合信用卡處理中心存查
    聯各一紙，均已分別交付被害人佑明通訊行、三商百貨及財團法人聯合信用卡處
    理中心收受，已非被告所有，依刑法第三十八條第三項之規定，爰不另為沒收之
    諭知，惟前開信用卡簽帳單商店存根聯及聯合信用卡處理中心存查聯上偽造之「
    甲○○」署押共四枚，雖未扣案，無證據據明業已滅失，均應依刑法第二百十九
    條之規定予以宣告沒收。又被告於上開時間至佑明通訊行、三商百貨等處購物消
    費之信用卡簽帳單持卡人收執聯共二紙，為被告所有供犯罪所用之物，依刑法第
    三十八條第一項第二款宣告沒收；又該紙信用卡消費簽帳單持卡人收執聯持卡人
    簽名欄上偽造之「甲○○」署押二枚，因該張偽造之收執聯業經宣告全部沒收，
    已如前述，爰不就該部分偽造之署押，另予宣告沒收，特予敘明。
據上論斷，應依刑事訴訟法第二百九十九條第一項前段，刑法第五十六條、第二百十
六條、第二百十條、第三百二十條第一項、第三百三十九條第一項、第五十五條、刑
法第四十一條第一項前段、第二百十九條、第三十八條第一項第二款，罰金罰鍰提高
標準條例第一條前段、第二條，判決如主文。
本案經檢察官王啟明到庭執行職務
中      華      民      國    九十二    年      九    月      十九      日
                                臺灣臺中地方法院刑事第三庭
                                    審判長法  官  劉錫賢
                                          法  官  吳進發
                  法  官  黃裕仁
右正本證明與原本無異。
如不服本判決，應於送達後十日內向本院提出上訴狀（須附繕本），上訴於臺灣高等
法院臺中分院。
                                          書記官
中      華      民      國    九十二    年      九    月      十九      日
附錄論罪科刑法條
刑法第二百十條
偽造、變造私文書，足以生損害於公眾或他人者，處五年以下有期徒刑。
刑法第二百十六條
行使第二百十條至第二百十五條之文書者，依偽造、變造文書或登載不實事項或使登
載不實事項之規定處斷。
刑法第三百二十條第一項
意圖為自己或第三人不法之所有，而竊取他人之動產者，為竊盜罪，處五年以下有期
徒刑、拘役或五百元以下罰金。
刑法第三百三十九條第一項
意圖為自己或第三人不法之所有，以詐術使人將本人或第三人之物交付者，處五年以
下有期徒刑、拘役或科或併科一千元以下罰金。


司法院資訊處製作；財團法人民間司法改革基金會備份。
